臺灣屏東地方法院刑事判決　　　　　　 96年度交訴字第110號
公　訴　人　臺灣屏東地方法院檢察署檢察官
被　　　告　甲○○
上列被告因公共危險案件，經檢察官提起公訴（96年度偵字第39
69號），茲因被告就被訴事實為有罪之陳述，經告知簡式審判程
序意旨，並聽取公訴人及被告之意見後，本院合議庭裁定由受命
法官獨任依簡式審判程序審理，判決如下：
    主  文
甲○○服用酒類，不能安全駕駛動力交通工具而駕駛，處有期徒
刑伍月；又駕駛動力交通工具肇事，致人受傷而逃逸，處有期徒
刑捌月；應執行有期徒刑壹年。緩刑肆年，並應向國庫支付新臺
幣貳拾萬元。
    事  實
一、甲○○於民國96年6 月17日晚間，在高雄縣（起訴書誤載為
    屏東縣）林園鄉某友人住處飲用酒類，明知酒精對於人體中
    樞神經有抑制作用，酒後駕車極易因體內酒精作用致身體協
    調機能及反應能力降低而致生危險，竟於酒後仍駕駛車號NE
    7-133 號重型機車上路行駛，旋於翌日即96年6 月18日凌晨
    零時5 分許，由北往南沿屏東縣新園鄉○○村○○路行經烏
    龍高幹88號電桿附近時，因體內酒精作用，無法有效操控所
    駕機車，處於不能安全駕駛之狀態下，失控駛入對向車道，
    並迎面撞及依規定沿該車道順向駛來，由乙○○駕駛之車牌
    號碼M7E-920 號重型機車，致乙○○因人車倒地而受有頭部
    外傷，合併下唇擦傷及胸前、腹部、左手前臂、左下肢等處
    擦傷之傷害（過失傷害部分已經檢察官另為不起訴處分）。
    詎甲○○肇事後，竟未留在現場處理，猶基於肇事逃逸之犯
    意，棄車逃離現場，旋為警循線於同日凌晨零時35分許，在
    屏東縣新園鄉進德橋北端查獲，經送檢驗而測得其血液中酒
    精濃度達每百毫升244 毫克（244mg ／dL），換算約相當於
    吐氣中酒精濃度1.22毫克之程度而查獲。
二、案經屏東縣警察局東港分局報告臺灣屏東地方法院檢察署檢
    察官偵查起訴。
    理  由
一、前揭酒後駕車並肇事致人受傷而逃逸之事實，業據被告甲○
    ○於本院審理時自白不諱，並經證人乙○○於警、偵詢中證
    述稽詳，復有道路交通事故調查報告(一)、(二)表、現場圖、現
    場照片16幀、輔英醫院檢驗報告單、驗傷診斷證明在卷可參
    ，被告甲○○自白犯行，堪認與事實相符。按酒精對人體所
    生影響，於吐氣中酒精濃度達每公升0.25毫克時，即已輕微
    中毒，而有輕度協調功能降低，是依道路交通安全規則第11
    4 條第2 款規定，汽車駕駛人飲酒後，吐氣中所含酒精濃度
    逾每公升0.25毫克者，即不得駕車；若進而其濃度達每公升
    0.55毫克、0.75毫克、0.85毫克以上者，肇事率猶分別達到
    一般正常人之10倍、25倍、50倍之譜，此觀卷附臺灣高等法
    院88年10月26日院賓文廉字第13407 號致所屬各級法院函
    檢附法務部88年10月1 日法檢字第3641號函暨附件研究報
    告及中央警察大學蔡中志教授製作之「酒精濃度與肇事率之
    關係表」自明。被告甲○○為前揭駕駛行為後，不僅經測得
    血液中酒精濃度達每百毫升244 毫克，約相當於吐氣中酒精
    濃度每公升1.22毫克之程度，遠逾前述肇事率為一般正常人
    50倍之標準，危險極高；又其事故發生後，經員警進行行為
    觀察測試結果，被告甲○○除有滿身酒味，臉色紅潤，言語
    含糊不清，精神不佳反應遲鈍等現象外；另依卷附道路交通
    事故調查報告表、肇事現場圖、現場及車損照片所示，上開
    事故發生時間係晴天夜間，有路燈照明，光線充足、視野良
    好，現場為柏油鋪設道路，直線路段，路面乾燥、平坦、無
    缺陷、無施工亦無障礙，詎被告甲○○駕駛上開重型機車在
    此甚佳之路況條件下，竟仍無端衝入對向車道，其撞擊之猛
    ，並造成兩車均受損非輕，然在經歷此一連串危險預見、出
    現、迫近、發生之過程，被告甲○○所騎機車車後竟未遺留
    任何曾經剎車制動之痕跡，其當時駕駛作為及應變能力顯與
    一般正常人迥異，其為前揭駕駛行為時，因體內酒精濃度作
    用致不能有效操控所駕車輛，已達不能安全駕駛之程度等情
    ，堪予認定。今查，酒精對於人體中樞神經系統有抑制作用
    ，酒後從事駕駛行為極易因體內酒精作用致身體協調機能及
    對外界事物之反應能力減弱而發生危險，每每造成重大交通
    事故，嚴重危害公眾往來交通安全，乃政府近年來大力宣導
    禁止並取締酒後駕車之行為，自為依卷附個人資料所示，具
    有高中畢業學歷，並已參與社會共同生活多年之被告甲○○
    所熟知者，是其犯罪事證已臻明確，應依法論科。
二、按機車係以汽油原動機為動力，並以行駛公共道路為主要功
    能之車輛，為刑法第185 條之3 、第185 條之4 所規定之動
    力交通工具。核被告甲○○所為，係犯刑法第185 條之3 酒
    後不能安全駕駛動力交通工具而駕駛之公共危險罪，及同法
    第185 條之4 肇事致人受傷而逃逸之公共危險罪。被告甲○
    ○所犯上開二罪，犯意各別，行為互殊，應分論併罰。
三、爰審酌被告甲○○之年齡、品行、智識能力、犯罪情節、所
    生公共交通往來之危險及法益受侵害之程度，其為68年9 月
    30日出生、受有高中畢業教育程度、業工之人，有警詢年籍
    資料在卷可參，本件犯罪時年28歲，正值青壯，前無因犯罪
    經法院判刑確定之紀錄，有臺灣高等法院被告前案紀錄表及
    臺灣屏東地方法院檢察署刑案資料查註紀錄表各1 份在卷可
    按，素行尚可。並考量：
  (一)刑法公共危險罪所規範者，乃針對足以造成特定或不特定多
    數人死亡或身體健康受到侵害，及財物受損等嚴重後果等具
    有公共危險性之犯罪行為。刑法第185 條之4 肇事逃逸罪之
    為公共危險罪，其構成要件係以因行為人駕駛動力交通工具
    之前行為而肇事致人死傷之狀態為其特別情狀，而以行為人
    於該情狀下所為之「逃逸」行為為其構成要件行為。學說上
    有以本條之立法目的在因車禍行為人負有救護傷者之義務，
    乃立此規定促其履行救護義務，認為於量刑時應審酌行為人
    車禍所致之危害，即車禍之程度等情，雖非無見。惟本條之
    立法目的果在課予行為人以救護傷者之義務，則其前行為致
    人當場死亡者，顯無救護之可能，遑論能課此義務，與法條
    規定之內容即有矛盾，況因前行為而發生救護義務者，原已
    為刑法第15條第2 項、第294 條規定所涵蓋，立法者自無再
    疊床架屋之理。是以，本條既規定於社會法益罪章，其保護
    法益顯非僅針對被害人個人之生命、身體法益，而依其章名
    為公共危險，且與其並列之同條之1 、之2 、之3 規定，均
    在避免行為所造成現實危險情狀，隨時有擴大而損及公眾往
    來交通安全之高度危險，其保護者自應包括前行為之被害人
    及其他用路人。蓋因科技發展，從事以操控動力交通工具為
    手段之交通行為，原有其對法益造成侵害之高度危險本質，
    僅因考量社會活動之需要，乃例外予以容許，是為「許容性
    之危險」，立法者並另制定嚴格之規範及秩序以控制其風險
    。然駕駛動力交通工具之人因自己先前故意或過失，甚至無
    過失而肇事所形成原本由正常規範所掌控之風險有失控之立
    即危險時，若未及時課予保持、控制危害不再繼續擴大之義
    務，任令肇事者因倉促逃竄而形成公眾生命、身體及財產受
    侵害之危險昇高，被害人復處於欠缺自我控制及原本依道路
    交通規範應與其他用路人共盡維護公眾往來秩序能力之狀態
    ，對於被害人生命、身體法益，甚至遺體尊嚴之保障，乃至
    於其他信賴正常道路交通規範用路人之安全，均形成高度危
    險之狀態，乃立法課予前行為之當事人有至少留在現場不得
    逃逸以減少危險昇高、擴大之義務，今行為人違反此一注意
    義務時，自應以其侵害本條規範保護目的，亦即其行為所形
    成公共安全受威脅之強度做為量刑之依據，從而，就行為人
    成立本罪情節輕重之認定，應著重於個案中行為人著手實施
    該為構成要件行為之逃逸行為的動機、手段，及所生危險高
    低，與社會公共安全法益受損害程度等節審度之，至於其前
    行為所造成法益損害之大小，如被害人受傷之程度甚或已經
    死亡等情，就該條文所規定構成要件而言，原僅具有客觀行
    為情狀之性質，矧依其具體情節，若已構成犯罪事實，原應
    另行論究其肇事行為之罪責，依刑法上「禁止雙重評價」之
    原則，猶不得重覆做為衡量本罪情節輕重之依據。
  (二)被告甲○○本件犯罪時體內酒精濃度相當於吐氣中酒精濃度
    數值達每公升1.22毫克之程度，所駕動力交通工具為機械推
    力良好之重型機車，犯罪時間為晴天夜晚，行駛地區為高雄
    縣林園鄉至屏東縣新園鄉○○路段，頗有人車往來，對於法
    益產生危險之程度非輕，與其犯罪除形成公眾交通往來之危
    險，並已衍生事故，對法益造成實害；又其肇事後以徒步方
    式逃離現場之情節，對公共交通安全所生危險之程度，及其
    犯罪後，已經與因其肇事受傷之被害人和解，於本院審理時
    並已知坦承犯行，態度尚可等一切情狀，量處如主文所示之
    刑，並定其應執行之刑，以資儆懲。
四、又被告甲○○前未曾因故意犯罪受有期徒刑以上刑之宣告，
    已如前述，其此因一時失慮而罹於刑章，嗣於本院審理時既
    能坦承犯行，諒經此偵審程序及刑之宣告後，當知所警惕，
    信無再犯之虞，其本件所犯於當時雖就公共交通安全形成威
    脅非輕，茲幸未釀成巨災，查被告復有正當職業，日後若能
    安份守己，謹慎自律，基於社會人力資源之有效運用，亦非
    無再觀後效之餘地，爰併諭知緩刑4 年，並應向國庫支付20
    萬元，以啟自新。又本判決主文所定之負擔，即被告甲○○
    應向國庫支付新臺幣20萬元之諭知，依刑法第74條第4 項規
    定，得為民事強制執行名義，如未履行該負擔情節重大者，
    檢察官並得依刑事訴訟法第476 條、刑法第75條之1 第1 項
    第4 款規定，聲請撤銷緩刑宣告，併予敘明。
據上論斷，應依刑事訴訟法第273 條之1 第1 項、第299 條第1
項前段，刑法第185 條之3 、185 條之4 、第51條第5 款、第74
條第1 項第1 款、第2 項第4 款，刑法施行法第1 條之1 ，判決
如主文。
本案經檢察官許英輝到庭執行職務
中　　華　　民　　國　　96　　年　　11　　月　　30　　日
                    交通法庭    法　官  陳松檀
以上正本證明與原本無異。
如不服本判決應於收受本判決送達後10日內向本院提出上訴書狀
，其未敘述上訴理由者，並得於提起上訴後10日內向本院補提理
由書狀（均須按他造當事人之人數附繕本）「切勿逕送上級法院
」
中　　華　　民　　國　　96　　年　　11　　月　　30　　日
                                書記官  林祥玉
附錄本判決論罪之法條：
中華民國刑法第185 條之3
服用毒品、麻醉藥品、酒類或其他相類之物，不能安全駕駛動力
交通工具而駕駛者，處一年以下有期徒刑、拘役或三萬元以下罰
金。
中華民國刑法第185 條之4
駕駛動力交通工具肇事，致人死傷而逃逸者，處六月以上五年以
下有期徒刑。
